---
title: "Visualisation Elias Hermance"
author: "Elias Hermance"
date: "28/10/2021"
output: html_document
---

#Initialisation

Nous allons tout d'abord commencer par une phase d'initialisation, dans laquelle nous chargerons dans un premier temps les packages utilisés, puis nous importerons et agencerons les données **ispsos** pour les adapter à la futur représentation graphique.

```{r setup, include=FALSE}
knitr::opts_chunk$set(echo = TRUE)
library(gdata)
library(Cairo)
#ipsos<-read.table("ipsos.xlsx", encoding="latin1") #Ne fonctionne que si une version de perl est inclue
library(readxl)
library(ggplot2)
ipsos <- read_excel("ipsos.xlsx") #On implémente le jeu de données
sort.ipsos<-ipsos[order(ipsos$Percent) ,] #On réorganise le jeu de données en triant les valeurs par pourcentage dans l'ordre croissant
attach(sort.ipsos) #On "détache" les noms des colonnes du jeu de données organisé pour pouvoir les appeler dans des fonctions sans avoir à mettre "sort.ipsos"

```


##Graphique étape par étape

#Etape 1

Maintenant que nous avons importé les données et que nous les avons agencées comme nous le souhaitions, nous allons les représenter graphiquement. Avant d'arriver à un graphique final, nous allons y aller étape par étape tout en commentant le code qui se rajoute.

```{r barplot_step_1}

png_file<- "barcharts_simple_step_1.png" #Enregistrement d'une variable nom pour le pdf
png(bg="grey98", pdf_file,width=900,height=650) #Création du pdf avec le graphique qui sera obtenu
par(omi=c(0.65,0.25,0.75,0.75),mai=c(0.3,2,0.35,0),mgp=c(3,3,0),
	family="Arial", las=1) #Ajout de Marges

x<-barplot(Percent,names.arg=F,horiz=T,border=NA,xlim=c(0,100),col="grey", cex.names=0.85,axes=F) #Création d'un barplot sans les axes


#dev.off()
```


```{r barplot_step_2}

png_file<- "barcharts_simple_step_2.png" #Enregistrement d'une variable nom pour le pdf
png(bg="grey98", pdf_file,width=900,height=650) #Création du pdf avec le graphique qui sera obtenu
par(omi=c(0.65,0.25,0.75,0.75),mai=c(0.3,2,0.35,0),mgp=c(3,3,0),
	family="Arial", las=1)  

x<-barplot(Percent,names.arg=F,horiz=T,border=NA,xlim=c(0,100),col="grey", cex.names=0.85,axes=F) #Création d'un barplot sans les axes

for (i in 1:length(Country)) #Boucle pour rajouter les individus statistiques
{
if (Country[i] %in% c("Germany","Brazil")) 
	{myFont<-"Arial Black"} else {myFont<-"Arial"}
text(-8,x[i],Country[i],xpd=T,adj=1,cex=0.85)#,family=myFont)
text(-3.5,x[i],Percent[i],xpd=T,adj=1,cex=0.85)#,family=myFont)
}

```


```{r barplot_step_3, message = FALSE}

png_file<- "barcharts_simple_step_3.png" #Enregistrement d'une variable nom pour le pdf
png(bg="grey98", pdf_file,width=900,height=650) #Création du pdf avec le graphique qui sera obtenu
par(omi=c(0.65,0.25,0.75,0.75),mai=c(0.3,2,0.35,0),mgp=c(3,3,0),
	family="Arial", las=1)

x<-barplot(Percent,names.arg=F,horiz=T,border=NA,xlim=c(0,100),col="grey", cex.names=0.85,axes=F) #Création d'un barplot sans les axes
for (i in 1:length(Country)) #Boucle pour rajouter les individus statistiques
{
if (Country[i] %in% c("Germany","Brazil")) 
	{myFont<-"Arial Black"} else {myFont<-"Arial"}
text(-8,x[i],Country[i],xpd=T,adj=1,cex=0.85)#,family=myFont)
text(-3.5,x[i],Percent[i],xpd=T,adj=1,cex=0.85)#,family=myFont)
}

rect(0,-0.5,20,28,col=rgb(191,239,255,80,maxColorValue=255),border=NA)
rect(20,-0.5,40,28,col=rgb(191,239,255,120,maxColorValue=255),border=NA)
rect(40,-0.5,60,28,col=rgb(191,239,255,80,maxColorValue=255),border=NA)
rect(60,-0.5,80,28,col=rgb(191,239,255,120,maxColorValue=255),border=NA)
rect(80,-0.5,100,28,col=rgb(191,239,255,80,maxColorValue=255),border=NA)
#Ajout graphique pour répartir entre 5 classes les individus
```


```{r barplot_step_4}

png_file<- "barcharts_simple_step_4.png" #Enregistrement d'une variable nom pour le pdf
png(bg="grey98", pdf_file,width=900,height=650) #Création du pdf avec le graphique qui sera obtenu
par(omi=c(0.65,0.25,0.75,0.75),mai=c(0.3,2,0.35,0),mgp=c(3,3,0),
	family="Arial", las=1)  

x<-barplot(Percent,names.arg=F,horiz=T,border=NA,xlim=c(0,100),col="grey", cex.names=0.85,axes=F) #Création d'un barplot sans les axes
for (i in 1:length(Country)) #Boucle pour rajouter les individus statistiques
{
if (Country[i] %in% c("Germany","Brazil")) 
	{myFont<-"Arial Black"} else {myFont<-"Arial"}
text(-8,x[i],Country[i],xpd=T,adj=1,cex=0.85)#,family=myFont)
text(-3.5,x[i],Percent[i],xpd=T,adj=1,cex=0.85)#,family=myFont)
}
rect(0,-0.5,20,28,col=rgb(191,239,255,80,maxColorValue=255),border=NA)
rect(20,-0.5,40,28,col=rgb(191,239,255,120,maxColorValue=255),border=NA)
rect(40,-0.5,60,28,col=rgb(191,239,255,80,maxColorValue=255),border=NA)
rect(60,-0.5,80,28,col=rgb(191,239,255,120,maxColorValue=255),border=NA)
rect(80,-0.5,100,28,col=rgb(191,239,255,80,maxColorValue=255),border=NA)
#Ajout graphique pour répartir entre 5 classes les individus

myValue2<-c(0,0,0,0,27,0,0,0,0,0,0,0,0,84,0,0) 
myColour2<-rgb(255,0,210,maxColorValue=255)
x2<-barplot(myValue2,names.arg=F,horiz=T,border=NA,xlim=c(0,100),col=myColour2,cex.names=0.85,axes=F,add=T) #Ajout d'une couleur pour faire ressortir deux valeurs


```


```{r barplot_final}

png_file<- "barcharts_simple_final.png" #Enregistrement d'une variable nom pour le pdf
png(bg="grey98", pdf_file,width=900,height=650) #Création du pdf avec le graphique qui sera obtenu
par(omi=c(0.65,0.25,0.75,0.75),mai=c(0.3,2,0.35,0),mgp=c(3,3,0),
	family="Arial", las=1)  

x<-barplot(Percent,names.arg=F,horiz=T,border=NA,xlim=c(0,100),col="grey", cex.names=0.85,axes=F) #Création d'un barplot sans les axes
for (i in 1:length(Country)) #Boucle pour rajouter les individus statistiques
{
if (Country[i] %in% c("Germany","Brazil")) 
	{myFont<-"Arial Black"} else {myFont<-"Arial"}
text(-8,x[i],Country[i],xpd=T,adj=1,cex=0.85)#,family=myFont)
text(-3.5,x[i],Percent[i],xpd=T,adj=1,cex=0.85)#,family=myFont)
}
rect(0,-0.5,20,28,col=rgb(191,239,255,80,maxColorValue=255),border=NA)
rect(20,-0.5,40,28,col=rgb(191,239,255,120,maxColorValue=255),border=NA)
rect(40,-0.5,60,28,col=rgb(191,239,255,80,maxColorValue=255),border=NA)
rect(60,-0.5,80,28,col=rgb(191,239,255,120,maxColorValue=255),border=NA)
rect(80,-0.5,100,28,col=rgb(191,239,255,80,maxColorValue=255),border=NA)
#Ajout graphique pour répartir entre 5 classes les individus
myValue2<-c(0,0,0,0,27,0,0,0,0,0,0,0,0,84,0,0) 
myColour2<-rgb(255,0,210,maxColorValue=255)
x2<-barplot(myValue2,names.arg=F,horiz=T,border=NA,xlim=c(0,100),col=myColour2,cex.names=0.85,axes=F,add=T) #Ajout d'une couleur pour faire ressortir deux valeurs

arrows(45,-0.5,45,20.5,lwd=1.5,length=0,xpd=T,col="skyblue3") 
arrows(45,-0.5,45,-0.75,lwd=3,length=0,xpd=T)
arrows(45,20.5,45,20.75,lwd=3,length=0,xpd=T)
text(41,20.5,"Average",adj=1,xpd=T,cex=0.65,font=3)
text(44,20.5,"45",adj=1,xpd=T,cex=0.65,font=4)#,family="Arial") #Ajout d'une ligne moyenne à 45%
text(100,20.5,"All values in percent",adj=1,xpd=T,cex=0.65,font=3) #Axe des x
mtext(c(0,20,40,60,80,100),at=c(0,20,40,60,80,100),1,line=0,cex=0.80) #Valeurs de l'axe des x
mtext("'I Definitely Believe in God or a Supreme Being'",3,line=1.3,adj=0,cex=1.2,outer=T)#,family="Arial Black") #Titre du barplot
mtext("was said in 2010 in:",3,line=-0.4,adj=0,cex=0.9,outer=T) #Sous titre
mtext("Source: www.ipsos-na.com, Design: Stefan Fichtel, ixtract",1,line=1,adj=1.0,cex=0.65,outer=T,font=3) #Ajout d'un texte source

```
```{r ggplot2_step_1}

png_file<- "barcharts_ggplot_step1.png" #Enregistrement d'une variable nom pour le pdf
png(bg="grey98", pdf_file,width=900,height=650) #Création du pdf avec le graphique qui sera obtenu
par(omi=c(0.65,0.25,0.75,0.75),mai=c(0.3,2,0.35,0),mgp=c(3,3,0),
	family="Arial", las=1)  

ggplot(y = Percent) + geom_bar()

```

