---
title: "Données expé"
output: html_document
---

```{r setup, include=FALSE,echo=FALSE}
knitr::opts_chunk$set(echo = TRUE)
setwd("E:/Master 2/Mathieu Emily/Exam")
```

## Examen Données expérimentales

Variable Réponse : **Y = Diamètre**

#Facteurs de variabilités et leur nature 

Lab = **aléatoire** ; Gene = **Fixe** ; Traitement = **Aléatoire**

On met Lab et Traitement en aléatoire puisque les laboratoires ont été **tirés au sort**, et que les traitements **ne sont pas administrés** de la même manière entre les laboratoires. Il y a donc différentes manières d'administrer le traitement, indépendament du type de traitement. Les traitements sont donc **aléatoires**.

Pour le facteur Gène, il n'existe que **deux possibilités** pour la présence d'un gène, oui ou non. Autrement dit, son absence ou sa présence. Le facteur Gène est donc **Fixe**

#Hiérarchie

Gène et Lab sont tous les deux **croisés**. Gène et Traitement sont **croisés** aussi.
Cependant comme dans deux laboratoires le mode de traitement n'est pas le même, le traitement est subordé au Laboratoire. 
Traitement est donc **subordonné** à Lab.

#Natures des effets et des interactions

* A : Gène **fixe**
* B : Laboratoire **aléatoire**
* C : Traitement **aléatoire**
* AB : Gène:Laboratoire **aléatoire**
* AC : Gène:(Traitement%in%Laboratoire) **aléatoire**

Ici il y a plusieurs répétitions d'une même modalité, on peut donc conserver l'interaction d'ordre trois.

#Équation du modèle initial

$Y_{ijkl} = \mu + A_i + B_j + C_{k|j} + A B_{ij} + A C_{i(k|j)}+ \epsilon_{ijkl}$

#Diagramme en "patates"

("patates.jpg"){width=200}

```{r setup}
data <- read.table("DataGene.csv",header=TRUE,sep=";",stringsAsFactors = TRUE)
data$Lab <- as.factor(data$Lab)

get.pval <- function(sum.aov,i,j){
  Fobs <- sum.aov[i,3]/sum.aov[j,3]
  pval <- 1-pf(Fobs,df1=sum.aov[i,1],df2=sum.aov[j,1])
  return(pval)
}

require("car")
require(lmerTest)
require(GAD)
```


On va donc partir du modèle complet pour ensuite descendre petit à petit en enlevant les effets non significatifs et en tirer le meilleur modèle.


```{r Modèle, echo=TRUE}

mod <- lm(Diameter ~ Gene + Lab + Treatment%in%Lab + Gene:Lab + Gene:(Treatment%in%Lab), data = data)
mod0 <- lm(Diameter ~ 1, data)
Anova(mod, type = "III")
aov.mod <- aov(Diameter ~ Gene + Lab + Treatment + Gene:Lab + Gene:(Treatment%in%Lab), data = data)
sum.aov.mod <- summary(aov.mod)
#Le modèle complet est significativement différent du modèle nul. On va donc poursuivre avec le modèle complet.

anova(mod) #L'interaction Gene:Lab n'est pas significative, mais elle est présente dans l'interaction d'ordre 3 Gene:Lab:Treatment qui est, elle, significative. On va donc garder le modèle tel qu'il est.

```

Pour pouvoir comparer les effets significatifs on ne va pas utiliser la méthode avec le package **GAD** comme le jeu de données n'est pas équilibré (il manque un "NotARN" dans le laboratoire 1 avec un gène présent)

On va donc utiliser la méthode de Fisher pour pouvoir obtenir l'effet de chaque facteur.

On constitue le tableau des carrés moyens : 

$F_A = CMA\div CMAB$
$F_B = CMB\div (CMC+CMAB-Residuelle)$
$F_C = CMC\div (CMAC)$
$F_AB = CMAB\div (CMAC)$
$F_AC = CMAC\div Residuelle$

#Question 1

```{r Fisher, echo = TRUE}
sum.aov.mod

#Effet traitement
get.pval(sum.aov.mod[[1]],3,j =5) #Pas significatif

#Il n'y a donc pas d'effet traitement ici car il n'y a pas de différence significative avec la méthode de Fisher.

```
#Question 2

```{r Fisher 2}

sum.aov.mod
#Effet Gene:Traitement, à savoir, est-ce que la présence du gène modifie l'effet du traitement.

get.pval(sum.aov.mod[[1]],5,j =6) # significatif

#La présence du gène modifie bien l'effet du traitement, d'après la méthode de Fisher.
```
#Question 3

```{r Fisher 3}

sum.aov.mod

mod.anova <- (anova(mod))

#Tout d'abord l'effet laboratoire en lui même :

F.Laboratoire <- (mod.anova[[1]][3]/mod.anova[[2]][5])/(mod.anova[[1]][4]/mod.anova[[]][5])
1-pf(F.Consommateur,mod.anova[[2]][3],mod.anova[[2]][7])

get.pval(sum.aov.mod[[1]];2,j=)
 

#Puis l'interaction de Laboratoire et Gène :

get.pval(sum.aov.mod[[1]],4,j =5) #Pas significatif

```

